臺灣臺中地方法院刑事判決　　　　　　　 96年度訴字第917號
公　訴　人　臺灣臺灣地方法院檢察署檢察官
被　　　告　乙○○
　　　　　　　　　　（現於臺灣臺中監獄執行中）
上列被告因偽造文書案件，經檢察官提起公訴（96年度偵字第37
39號），被告於準備程序中就被訴事實為有罪之陳述，經本院合
議庭評議後裁定由受命法官獨任改行簡式審判程序審理，判決如
下：
    主    文
乙○○連續行使偽造私文書，累犯，處有期徒刑肆月，如易科罰
金，以銀元佰元即新臺幣玖佰元折算壹日。內政部警政署國道
公路警察局公警局交字第Z00000000、Z00000000、Z00000000、Z
00000000號舉發違反道路交通管理事件通知單移送聯「收受通知
聯者簽章欄」上偽造「甲○○」之署押各壹枚（包含存根聯、通
知聯上複印之署押各壹枚），均沒收。
    犯罪事實
一、乙○○前因違反肅清煙毒條例案件，經臺灣彰化地方法院於
    民國83年12月06日以83年度訴字第1851號判處有期徒刑三年
    四月確定；又因違反麻醉藥品管理條例案件，經臺灣板橋地
    方法院於84年09月27日以84年度易字第4880號判處有期徒刑
    五月，如易科罰金以銀元三百元折算一日確定；於84年8月4
    日入監接續執行前開有期徒刑，於85年12月26日因縮短刑期
    假釋出監，嗣因施用毒品案件，經撤銷假釋，於88年8月7日
    入監執行前開殘刑2年2月26日，於90年9月4日因縮短刑期執
    行完畢。
二、乙○○明知其因違反毒品危害防制條例案件遭通緝，為逃避
    警方追緝，竟基於行使偽造私文書之概括犯意，(一)先於93年
    6月9日凌晨零時24分許，駕駛其向友人蕭世傑之妻賴碧玉所
    購買登記朱旭暐名義之車牌號碼TL—5186號自小客車，行經
    國道一號高速公路南向250公里處，因超速之交通違規，遭
    內政部警政署國道公路警察局第四警察隊員警湯家銘、謝燕
    昌發覺加以攔查取締；(二)又於93年6月9日22時35分許，駕駛
    前開車牌號碼TL—5186號之自小客車，行經國道一號高速公
    路南向214公里處，因超速之交通違規，遭內政部警政署國
    道公路警察局第三警察隊員警林欣柏、葉明耀發覺加以攔查
    取締；(三)再於93年06月18日20時27分許，駕駛前開車牌號碼
    TL—5186號之自小客車，行經國道一號高速公路南向184公
    里處，因超速之交通違規，遭內政部警政署國道公路警察局
    第三警察隊員警王富盟、鄭炯淇發覺加以攔查取締；(四)復於
    93年6月26日凌晨3時許，駕駛前開車牌號碼TL—5186號之自
    小客車，行經國道一號高速公路北向223公里處，因超速之
    交通違規，遭內政部警政署國道公路警察局第三警察隊員警
    謝智仁、高安祥發覺加以攔查取締；乙○○唯恐遭警查悉通
    緝犯之真實身份，遂於取締員警詢問年籍資料之際，先後冒
    用甲○○之名義接受查緝，並分別在內政部警政署國道公路
    警察局公警局交字第Z00000000、Z00000000、Z00000000、Z
    00000000號舉發違反道路交通管理事件通知單移送聯之「收
    受通知聯者簽章欄」上，連續偽造「甲○○」之署押各一枚
    （同時複印至存根聯、通知聯）後，交付予執行取締之員警
    ，用以表示收到前開通知單通知聯之意思表示，足以生損害
    於甲○○及內政部警政署國道公路警察局第三、四警察隊對
    於交通違規取締之正確性。
三、案經臺中市警察局移送臺灣臺中地方法院檢察署檢察官偵查
    起訴。
    理    由
一、訊據被告乙○○對於上揭時地，因交通違規遭取締之際，先
    後冒用甲○○之名義接受調查，並在舉發違反道路交通管理
    事件通知單移送聯之「收受通知聯者簽章欄」上連續偽造甲
    ○○之署押，用以表示甲○○收受該通知單之意思表示後，
    分別交付取締員警以行使，足以生損害於甲○○及內政部警
    政署國道公路警察局第三、四警察隊對於交通違規取締之正
    確性等情，業於本院中坦認屬實，核與被害人甲○○於臺灣
    彰化地方法院94年度交聲字第110號聲明異議案件中所為之
    陳述及證人朱旭暐、蕭世傑、賴碧玉於該案件中之證述內容
    均屬相符，並有內政部警政署國道公路警察局公警局交字第
    Z000 00000、Z00000000、Z00000000號舉發違反道路交通管
    理事件通知單通知聯各一份、內政部警政署國道公路警察局
    公警局交字第Z00000000號舉發違反道路交通管理事件通知
    單移送聯一份等在卷可稽，被告自白供述與現有事證相符，
    應堪置信。本件事證已臻明確，被告犯行，洵堪認定。
二、論罪科刑部分：
（一）核被告所為，係犯刑法刑法第二百十六條、第二百十條之
      行使偽造私文書罪。
（二）被告偽造「甲○○」署押之行為，為偽造私文書之階段行
      為；被告偽造私文書之低度行為，復為行使偽造私文書之
      高度行為所吸收，不另論處。
（三）被告先後四次冒名行使偽造私文書之行為，其時間緊接，
      手段同一，所觸犯犯罪構成要件相同之罪名，顯係基於概
      括犯意而為之，為連續犯之裁判上一罪關係，應依修正前
      刑法第五十六條之規定，從重論以一罪。按：被告行為後
      ，刑法第五十六條連續犯之規定，業經刪除，並於95年07
      月01日生效施行，此刪除雖非犯罪構成要件之變更，但顯
      已影響刑為人刑罰之法律效果，自屬法律有變更。被告前
      開四次行使偽造私文書之犯行，其時間緊接，手段同一，
      所觸犯犯罪構成要件相同之罪名，如依行為時之法律，仍
      得適用連續犯之規定論以一罪，而裁判時之新修正法律規
      定，僅得以數罪併罰論之，依刑法第二條第一項前段之規
      定，比較新舊法適用結果，行為後新修正之法律並非較有
      利於行為人，仍應依行為時之法律，論以連續犯。
（四）查：被告前因違反肅清煙毒條例案件，經臺灣彰化地方法
      院於83年12月06日以83年度訴字第1851號判處有期徒刑三
      年四月確定；又因違反麻醉藥品管理條例案件，經臺灣板
      橋地方法院於84年09月27日以84年度易字第4880號判處有
      期徒刑五月，如易科罰金以銀元三百元折算一日確定；於
      84年8月4日入監接續執行前開有期徒刑，於85年12月26日
      因縮短刑期假釋出監，嗣因施用毒品案件，經撤銷假釋，
      於88年8月7日入監執行前開殘刑2年2月26日，於90年9月4
      日因縮短刑期執行完畢等情，此有臺灣高等法院被告前案
      紀錄表在卷可稽，被告前受有期徒刑之執行完畢後，五年
      以內故意再犯本件有期徒刑以上之罪，不論依修正前刑法
      第四十七條或修正後刑法第四十七條第一項之規定，均構
      成累犯，對於被告並無有利或不利之情形，自無適用刑法
      第二條第一項比較新舊法適用之問題，爰依一般法律適用
      原則，逕依裁判時法即修正後刑法第四十七條第一項之規
      定，論以累犯，並加重其刑。
（五）爰審酌被告明知其因違反毒品危害防制條例案件遭通緝，
      為逃避警方追緝，竟在先後四次因交通違規遭警攔查之際
      ，圖以冒名接受調查，以掩飾真實身分，而觸犯本件偽造
      文書之刑責，被告冒名之行為，造成被害人甲○○本人名
      譽之受損及無端受到交通裁罰及刑事訴追之危險，被告之
      犯行，誠屬可議，惟因被告於本院中業經坦承全部犯行，
      犯後態度良好，且被害人甲○○所受交通違規裁罰部分，
      亦經提出聲明異議，釐清真相，獲得平反等一切情狀，量
      處如主文所示之刑，並依修正前刑法第四十一條第一項前
      段之規定諭知易科罰金之折算標準，以示懲儆。（按：被
      告犯罪時之刑法第四十一條第一項前段規定：「犯最重本
      刑為五年以下有期徒刑以下之刑之罪，而受六個月以下有
      期徒刑或拘役之宣告，因身體、教育、職業、家庭之關係
      或其他正當事由，執行顯有困難者，得以一元以上三元以
      下折算一日，易科罰金。」，又被告行為時之易科罰金折
      算標準，修正前罰金罰鍰提高標準條例第二條〈現已刪除
      〉規定，就其原定數額提高為一百倍折算一日，則本件被
      告行為時之易科罰金折算標準，最高應以銀元三百元折算
      一日，經折算為新臺幣後，應以新臺幣九百元折算一日。
      惟95年7月1日修正公布施行之刑法第四十一條第一項前段
      則規定：「犯最重本刑為五年以下有期徒刑以下之刑之罪
      ，而受六個月以下有期徒刑或拘役之宣告者，得以新臺幣
      一千元、二千元或三千元折算一日，易科罰金。」，比較
      修正前後之易科罰金折算標準，係以95年7月1日修正公布
      施行前之規定，較有利於被告，則依刑法第二條第一項前
      段從舊從輕之規定，自應適用修正前刑法第四十一條第一
      項前段之規定，定其折算標準。）
三、內政部警政署國道公路警察局公警局交字第Z00000000、Z00
    000000、Z00000000、Z00000000號舉發違反道路交通管理事
    件通知單移送聯「收受通知聯者簽章欄」上偽造「甲○○」
    之署押各一枚（包含存根聯、通知聯上複印之署押各一枚）
    ，不問屬於被告與否，爰依刑法第二百十九條之規定，併予
    諭知沒收。至於前開舉發違反道路交通管理事件通知單之移
    送聯、存根聯，業經被告當場持交承辦員警存查，已非屬被
    告所有之物，自無從併予諭知沒收；而前開內政部警政署國
    道公路警察局公警局交字第Z00000000、Z00000000、Z00000
    000號舉發違反道路交通管理事件通知單之通知聯，業經當
    場交予被告收執，並因被告提出予公路總局臺中區監理所彰
    化監理站用以繳清罰鍰，已非被告持有之物，亦無從諭知沒
    收；而內政部警政署國道公路警察局公警局交字第Z0000000
    0號舉發違反道路交通管理事件通知單之通知聯，亦經當場
    交予被告收執，被告並未如期繳納罰鍰，亦未經扣案，衡諸
    常情，被告既係冒用他人名義，又未如期繳納罰鍰，顯然不
    可能予以留存，本院認為既無具體證據證明其存在，應已滅
    失，本院亦無從併予諭知沒收，附此敘明。
據上論斷，應依刑事訴訟法第二百七十三條之一第一項、第二百
九十九條第一項前段，刑法第二條第一項前段、第二百十六條、
第二百十條、第四十七條第一項、第二百十九條，修正前刑法第
五十六條、第五十五條，罰金罰鍰提高標準條例第一條前段，修
正前罰金罰鍰提高標準條例第二條，現行法規所定貨幣折算新臺
幣條例第二條，判決如主文。
中　　華　　民　　國　　96　　年　　4 　　月　　24　　日
                  刑事第五庭    法  官  巫淑芳
上正本證明與原本無異。
如不服本判決，應於送達後十日內向本院提出上訴狀（須附繕本
），上訴於臺灣高等法院臺中分院。
                                書記官  王麗麗
中　　華　　民　　國　　96　　年　　4 　　月　　24　　日
附錄論罪科刑法條：
中華民國刑法第216條：
行使第 210 條至第 215 條之文書者，依偽造、變造文書或登載
不實事項或使登載不實事項之規定處斷。
中華民國刑法第210條：
偽造、變造私文書，足以生損害於公眾或他人者，處 5 年以下有
期徒刑。
